---
title: "Lab 1: probabilidad y variables aleatorias"
author: Aquí, tu nombre
output: html_document
---

```{r setup, include=FALSE}
knitr::opts_chunk$set(echo = TRUE)
```

# Objetivos de la práctica
La práctica consiste en una colección de problemas que deberán ser resueltos
mediante simulaciones,  usando `sample` o bien las funciones `r[name]` asociadas
a cada distribución (por ejemplo, `rnorm`). Los objetivos de esta práctica son, 
por tanto:

* Seguir familiarizándose con el lenguaje `R`.
* Profundizar en el uso de simulaciones para calcular probabilidades.

# Entrega y evaluación 
El deadline para la entrega de la práctica se indica en el curso virtual. 
Cualquier trabajo recibido **fuera del plazo contará como no entregado**. La
entrega consistirá, **obligatoriamente, en el fichero de R Markdown con 
extensión `*.Rmd`  y el resultado de compilarlo (un `*.html`). ** Ambos ficheros
deberán entregarse a través del curso virtual.

Las prácticas que no compilen el fichero `.Rmd` generando un fichero `*.html` válido
**no serán evaluadas**.

# Tiempos de bloqueo 
Se está monitorizando la confiabilidad de tres ordenadores de un clúster. Sean
$X_a$, $X_b$ y $X_c$ los tiempos que transcurren hasta que cada uno de estos
ordenadores se bloquean y necesitan reiniciarse. Estos "tiempos de bloqueo" 
son independientes entre sí y tienen distribuciones exponenciales con parámetros
respectivos $\lambda_a = 2, \lambda_b = 3$ y $\lambda_c = 5$. Sea $M$ el instante 
de tiempo en que el primero de estos ordenadores falla (¡puede ser cualquier de los
tres!). Verifica mediante simulaciones que la distribución de M tiene 
distribución exponencial de parámetro 10. Para ello: 

a. Escribe el código necesario para simular la variable $M$. Guarda el resultado
de tus simulaciones en la variable `time_sims`. (Pista: las funciones
`pmin` o `pmax` pueden ser útiles.) 

```{r block_i}
lambda_a = 2
lambda_b = 3
lambda_c = 5

n = 10000

sample_a = rexp(n, rate = lambda_a)
sample_b = rexp(n, rate = lambda_b)
sample_c = rexp(n, rate = lambda_c)

time_sims = pmin(sample_a, sample_b, sample_c)

simulated_lambda = 1/mean(time_sims)
simulated_lambda

```


b. Estima la distribución a partir de las simulaciones usando un **histograma** 
   (función `hist`; consulta la ayuda para dibujar una densidad de probabilidad 
   en lugar del número de ocurrencias) y...
c. ... compara el histograma obtenido con la distribución teórica (la 
   exponencial de parámetro 10). Para ello dibuja en un mismo gráfico la 
   distribución obtenida  por simulaciones y la distribución teórica 
   (usando `dexp` y `lines`).
   
```{r block_ii_and_iii}
  hist(time_sims, 100, freq = NULL, breaks = 50, probability = TRUE, col = "darkcyan", main = "Histograma de M")

lambda_M = 10

x = seq(0, max(time_sims), by = 0.01)
y = dexp(x, rate = lambda_M)

lines(x, y, col = "red", lwd = 2)
```

# James Bond 
James Bond está preso en una celda de la que hay tres maneras de escapar: un
conducto de aire acondicionado, una tubería de alcantarillado y la puerta 
(¡cuya cerradura no funciona!). El conducto de aire acondicionado lleva al agente 
007 a un viaje de dos horas, después del cual cae de cabeza a  través de una 
trampilla, para diversión de sus captores. La tubería de alcantarillado es 
similar, pero 007 tarda cinco horas en recorrerla antes de caer por otra trampilla.
Cada caída produce amnesia temporal, y 007 es devuelto a la celda. Después de
recobrar el conocimiento, James Bond elige inmediatamente una de las tres 
posibles salidas con probabilidad 1/3. En promedio, ¿cuánto tiempo 
necesita 007 antes de darse cuenta de que la cerradura de la puerta no funciona?

```{r bond}
# Hacer una simulación dónde se pueda escoger de tres opciones diferentes: 1. Escapar 
# por el conducto de aire, 2. Una tubería de alcantarillado, 3. Salir por la puerta(cerradura no funciona). 

n = 10000
results = numeric(n)
for (i in 1:n) {
  tiempo = 0
  while (TRUE) {
    opcion = sample(c("A", "T", "P"), 1, prob = c(1/3, 1/3, 1/3))
    if(opcion == "A"){
     tiempo = tiempo + 2
    }else if(opcion == "T"){
      tiempo = tiempo + 5
    }
     else if(opcion == "P"){
      results[i] = tiempo
      break
    }
  }
                 
}

mean(results)
```


# Urnas vacías
Se distribuyen $r$ bolas en $n$ urnas. Estamos interesados en conocer la 
distribución de la variable aleatoria U: "número de urnas vacías". Procede
como sigue. 

a. Escribe una función con prototipo `simulate_u(r, n)` que devuelva una única 
simulación de U (el número de urnas vacías).

```{r urn_i}
simulate_u = function(r, n){
  urnas = rep(0, n)
  for (i in 1:r) {
    urna_seleccionada = sample(1:n, 1 , replace = TRUE)
    urnas[urna_seleccionada] = urnas[urna_seleccionada] + 1
  }
  urnas_vacias = sum(urnas == 0)
 
  return(urnas_vacias)
}

result = simulate_u(10, 7)
c("Número de urnas vacías:", result)

```

b. Generalmente, usamos simulaciones para calcular la probabilidad de un evento
en concreto (por ejemplo, para calcular $P(U=2)$). En estas situaciones, tenemos
una única definición de evento exitoso. Sin embargo, en este problema queremos
calcular $P(U=u)$ para cualquier valor válido de u... ¡y lo queremos hacer llamando
una única vez a `replicate`! Esto implica que, para una sola simulación, tendremos
que comprobar si la simulación ha sido exitosa para todos los valores válidos de u. 
Genera una simulación de U y escribe cuáles van a ser
tus comprobaciones de "éxito". Usa, por ejemplo, 10 bolas y 7 urnas.

```{r urn_ii}
conseguir_probabilidad = function(r, n, u) {
  total = 0
  for (i in 1:n) {
    if (simulate_u(r, n) == u) {
      total = total + 1
    }
  }
  return(total)
}


#r = 10
n = 7
#u = 2

conseguir_probabilidad(r = 10 , n = 7 , u = 2) / n


```

c. Escribe una función con prototipo 
`distribution_u(r, n, nb_sims)` que calcule mediante simulaciones la 
función de probabilidad completa para la variable aleatoria U.

```{r urn_iii}
distribution_u = function (r , n , nb_sims){
 pr = numeric(n + 1)
    for(u in 0:n){
   
    pr[u + 1] = ((sum(replicate(nb_sims , {conseguir_probabilidad(r , n , u) / n})))/nb_sims)
    cat("u =", u, ": Probability =", pr[u + 1], "\n")
    }
  return (pr)
}


distribution_u(10 , 7 , 1000)

```

d. Usa esta función para dibujar la función de probabilidad de la variable 
aleatoria "nº de urnas vacías si se distribuyen 10 bolas en 7 urnas".

```{r urn-plot}
plot(0:7, distribution_u(10, 7, 1000), type = "h", xlab = "Número de urnas vacías", ylab = "Probabilidad")


```

# Mensajes maliciosos
El siguiente modelo "Binomial-Poisson-Exponencial" de tres etapas se utiliza 
frecuentemente para modelar el flujo de tráfico en redes y autopistas. 
Consideremos, por ejemplo, el tráfico de correo electrónico malicioso durante un
intervalo de 1 hora (de 12:00 a 13:00, por ejemplo). Las tres etapas de nuestro 
modelo son las siguientes:

1. El tráfico de correo electrónico total (malicioso o no) varía de un día a otro
de forma aleatoria. Para modelar esta variación, podemos asumir que $T$: 
"ritmo medio de envío de correos electrónicos" tiene distribución exponencial con media
20 $\frac{\text{mensajes}}{\text{hora}}$. ¿Cuál es, por tanto, el parámetro 
de la exponencial?
```{r}
# En las distribuciones exponenciales el valor de lambda es la tasa media de occurencia de un evento E. Por lo tanto al ser la media la inversa del parámetro lambda, hayamos:

1 / 20
# Como parámetro de la distribución exponencial.

```
2. Sea $M$ la variable aleatoria: "número de mensajes maliciosos enviados 
durante la hora". Si el tráfico de correo electrónico malicioso es $T = t$, 
entonces $M$ tiene distribución de Poisson con parámetro $0.4 t$. 
```{r}
# Ejemplo T = t, con t = 60 porque es una hora
t = 60
# n = número de valores aleatorios
n = 10
lambda_poisson = 0.4 * t
probabilidad_poisson = dpois(n, lambda_poisson)
print(probabilidad_poisson)
```
3. No todos los mensajes recibidos $M$ llegan a la bandeja de entrada de 
nuestros correos electrónicos. De los $M$ mensajes maliciosos recibidos, solo 
el 12.5\% acaban en la bandeja de entrada (gracias a los filtros de spam y otros 
filtros de seguridad). Sea la variable aleatoria 
$B$: "nº de mensajes maliciosos que llegan a la bandeja de entrada". 

Nos interesa poder estimar el número de mensajes maliciosos $M$ a partir de $B$. 
Sigue los siguientes pasos para hacer una estimación mediante simulaciones:

a. Escribe una función `sim_traffic(n_sims)` para generar simulaciones de las 
tres  variables aleatorias del problema. Dado que queremos devolver las tres 
variables aleatorias para cada simulación, el resultado final debe ser una matriz
de $\text{n_sims} \times 3$. Usa la función `cbind` e intenta evitar el uso 
de `replicate` por eficiencia.

```{r traffic_i}
sim_traffic = function(n_sims){
  # Parámetros del problema
  lambda <- 1/20  # Parámetro de la exponencial (inverso de la media)
  t_ratio <- 0.4  # Proporción de mensajes maliciosos
  b_ratio <- 0.125  # Proporción de mensajes maliciosos que llegan a la bandeja de entrada
  
  # Simular el tráfico total de correos electrónicos (T)
  T <- rexp(n_sims, rate = lambda)
  
  # Simular el número de mensajes maliciosos (M)
  M <- rpois(n_sims, lambda = t_ratio * T)
  
  # Simular el número de mensajes maliciosos que llegan a la bandeja de entrada (B)
  B <- rbinom(n_sims, size = M, prob = b_ratio)
  
  # Combinar las tres variables aleatorias en una matriz
  result <- cbind(T, M, B)
  
  return(result)
}



```

b. Para nuestros objetivo final, la variable $T$ no es útil, por lo que debemos 
marginalizarla. Marginalizar por simulaciones es sencillo. En vez de devolver 
`c(b, m, t)` basta con ignorar `t` y devolver `c(b, m)`. Escribe `sim_messages(n_sims)` 
para generar  simulaciones de las variables $B$ y $M$. (Ten en cuenta que copiar 
y pegar código es un crimen contra la humanidad penado por los tribunales 
internacionales.)

```{r traffic_ii}
eliminar_columna = function(matriz, columna){
  matriz_marginalizada = matriz[, -columna]
  return(matriz_marginalizada)
}

sim_messages = function(n_sims){
  columna = 1
  matriz = sim_traffic(n_sims)
  return(eliminar_columna(matriz, columna))
}

```

c. Hoy hemos recibido en nuestra bandeja de entrada $B=b$ mensajes maliciosos. 
Para estimar $M$ a partir de esta información, calcularemos $P(M=m|B=b).$ 
Escribe la función `p_m_given_b(m, b, n_sims=10000)` para calcular esta 
probabilidad condicional usando simulaciones. (Recuerda que, tal y como se vio 
en clase, a la hora de calcular probabilidades condicionadas tenemos dos 
condiciones de éxito.)

```{r traffic_iii}
p_m_given_b = function(m, b, n_sims = 10000){
  simulaciones_c = sim_messages(n_sims)
  
  # Hay que encontrar los valores para los que B = b:
  filtro_simulaciones_c = simulaciones_c[simulaciones_c[, 1] == b, ]
  
  # Si no hay simulaciones donde B = b, devolver NA
  if (nrow(filtro_simulaciones_c) == 0) {
    return(NA)
  }
  
  # Sumar valores para los qué M = m:
  suma_m = sum(filtro_simulaciones_c[, 2] == 2)
  
  # Calcular la probabilidad condicional
  prob_m_dado_b = suma_m / nrow(filtro_simulaciones_c)
  
  return(prob_m_dado_b)
}



```

d) Imaginemos que hemos recibido $B=2$ mensajes maliciosos en nuestro correo. 
Dibuja, empleando la función anterior, $P(M=m|b=2)$ y halla cuál es el valor de 
$M$ más probable (la moda). Para hacer el plot, vectoriza previamente
la función con `Vectorize` y usa un gran número de simulaciones.

```{r traffic_iv, cache=TRUE}
p_m_given_b = Vectorize(p_m_given_b)

n_sims = 100000
posibles_valores_M = 0:100
probabilidad_condicional_deseada = p_m_given_b(m = posibles_valores_M, b = 2, n_sims = n_sims)

plot(posibles_valores_M, probabilidad_condicional_deseada, type = "h")

moda = posibles_valores_M[which.max(probabilidad_condicional_deseada)]
print(paste("Moda de M:", moda))
```

**Indica aquí cuál es el valor más probable**

# (VOLUNTARIO) El problema del secretario
Este problema, conocido como el problema del secretario, apareció en la columna
de problemas matemáticas de Martin Gardner, en *Scientific American*. Originalmente,
el enunciado trataba de encontrar la estrategia óptima para que un directivo 
eligiese de forma óptima al secretario más competente entre un grupo de $n$ 
candidatos. Sin embargo, también se ha aplicado a muchos otros casos 
interesantes, incluyendo el cálculo del número de citas (con personas distintas)
que debes de tener antes de "sentar la cabeza" y maximizar tus probabilidades
de elegir a tu marido/esposa ideal. En lo que sigue, nosotros formulamos el 
problema en términos de una lista de n números.

En $n$ trozos de papel, escribimos $n$ números distintos (que pueden tomar cualquier
valor positivo). Sea $M$ es el número más grande. El juego consiste en que se te
irán mostrando los trozos de papel  uno a uno, y tu tienes que decidir si quedarte
con el número que ves (y el juego acaba) o si lo rechazas y pides otro número. Una vez
rechazado un número, no puedes volver atrás y elegir un número ya visto (¿puedes 
ver el paralelismo con las citas?). Tu objetivo es elegir el número más grande, 
$M$. Ten en cuenta que cuando se te enseña el número k-ésimo, sólo cuentas con 
la información relativa a los $k-1$ números anteriores.

Aunque el problema es difícil, existe una estrategia que da buenos resultados: 
Para algún número $r$ entre 0 y n, rechazas los $r$ primeros números y luego
seleccionas el primer número que sea mejor que los primeros $r$. Sigue los siguientes 
pasos para resolver el problema:

a) Implementa las funciones necesarias para simular esta estrategia para cualquier
$r$ y cualquier $n$:
    
* `simulate_game`: recibe `r` y `n` y simula una sola realización del juego.
Devuelve `TRUE` si se acierta $M$ y `FALSE` en caso contrario.
* `estimate_probability`: recibe `r`, `n` y `nb_sims` (número de simulaciones)
y hace uso de la función `simulate_game` para calcular la probabilidad de acertar 
$M$ usando la estrategia de rechazar los $r$ primeros. 

```{r secretary_i}

```



b) Aplica tus funciones al caso $n$ = 20 y calcula las probabilidades, $p_r$,
de acertar $M$ con la estrategia de rechazar los $r$ primeros números para 
todo número $r$ válido.

```{r secretary_ii}

```


c) Dibuja $p_r$ Vs. $r$.

```{r secretary_iii}

```

d) En base al gráfico anterior, ¿cuál es la mejor estrategia para $n=20$? ¿Cuál es
la probabilidad de  acertar $M$ con esta estrategia?

*Contesta aquí*


